臺灣花蓮地方法院民事判決　九十一年度訴字第三四號
　　原　　　告　中國農民銀行股份有限公司
　　法定代理人　黃清吉
　　訴訟代理人　丙○○
　　被　　　告　乙○○
　　訴訟代理人　甲○○
右當事人間請求給付借款事件，本院判決如左：
    主      文
被告應給付原告新臺幣佰壹拾貳萬仟肆佰零玖元，及自民國八十九年十二月二十
二日起至清償日止，按週年利率百分之七點八三計算之利息，暨自民國九十年一月二
十三日起至清償日止，逾期在六個月內者，按上開利率百分之十，逾期超過六個月部
分，按上開利率百分之二十計算之違約金。
訴訟費用由被告負擔。
    事      實
甲、原告方面：
  一、聲明：如主文所示。
  二、陳述：訴外人吳上輝被告於民國八十八年一月二十二日，邀同被告為連帶保證
      人，向原告訂立借款契約，借款金額新臺幣（下同）三百三十萬，期限二十年
      ，言明依週年利率百分之七點八三計付利息，採年金法，以一個月為一期，分
      二百四十其平均攤還本息，並約定如有一期未依約償還，則本借款視為全部到
      期，其逾期在六個月以內部分，並按上開利率百分之十，逾期超過六個月以上
      部分，按上開利率百分之二十加計違約金。詎吳上輝自八十九年十二月二十二
      起即未依約償付本息，目前尚積欠本金三百一十二萬三千四百零九元，依約定
      已喪失期限利益，故上開債務視同全部到期，被告為連帶保證人，自應負清償
      之責，為此提起本件訴訟。
  三、證據：提出(一)借據一紙、(二)授信約定書一紙。
乙、被告方面：
  一、聲明：駁回原告之訴。
  二、陳述：
      伊確實擔任本件借款之保證人，對於借款金額及借據內之約定並無意見。然本
      件借款應由債權人即原告先行向主債務人即吳上輝求償，此外，本件借款亦有
      不動產抵押之物保，是以，原告亦應先進行抵押物拍賣程序，待其債權仍有不
      足額清償部分，始得向被告求償。再者，本件借款另有一連帶保證人即訴外人
      吳銘傳，原告亦應要求吳銘傳一併負連帶清償責任。
  三、證據：未提出證據。
    理      由
一、本件原告主張之事實，已據其提出內容相符之借據、授信約定書為證，被告對於
    上開事實並不爭執，堪信原告之主張為真實。
二、被告雖辯稱本件借款應先行向主債務人吳上輝求償，且須併同向另一連帶保證人
    吳銘傳求償，又且須待抵押物拍賣程序後仍有不足額清償部分，始得向伊求償，
    才為合法云云。惟按：
  (一)保證人於債權人未就主債務人之財產強制執行而無效果前，對於債權人得拒絕清
    償。有左列各款情形之一者，保證人不得主張前條之權利：(一)保證人拋棄前條之
    權利者。民法第七百四十五條、第七百四十六條第一款分別定有明文。又按連帶
    債務之債權人，得對債務人中之一人，或數人，或全體，同時或先後請求全部或
    一部之給付，亦為民法第二百七十三條第一項所規定。經查，被告於授信約定書
    內已放棄其先訴抗辯權，此有授信約定書附卷可稽，而此先訴抗辯權之放棄乃法
    之所許，是以被告辯稱應先行向主債務人求償，自非可採。又本件借款除被告之
    外，雖另有吳銘傳擔任連帶保證人，此觀卷附借據自明，惟依上開法條規定，連
    帶債務之債權人得對債務人中之一人為全部之請求，從而，本件原告僅向連帶保
    證人中之一人即被告求償，於法並無不合，是被告此部分辯解，亦無所據。
  (二)至於被告所辯原告應先行使抵押權後，待仍有不足清償部分始得向伊求償一節。
    按債務關係如於設定擔保物權而外並有保證人者，該主債務人不清償其債務時，
    依原則固應先儘擔保物拍賣充償，惟當事人間如有特別約定，仍從其特約。最高
    法院著有十九年上字第三三０號可稽。再者，物上保證或保證人，其均為債務人
    擔保債務履行之法律上地位，除另有特別約定外，基於公平理念及利益衡量，其
    應連帶負保證責任，相互之間並無優位或優先之關係。經查，本件借款之授信約
    定書第十條第一項約定：「貴行毋須先就擔保品受償，得逕向立約人求償」，此
    有授信約定書在卷可參，是依據上開判例，已足認當事人間已有特約約定債權人
    即原告毋須先就擔保品求償，即得向連帶債務人即被告求償。從而，被告辯稱原
    告應先就本件借款之不動產抵押求償，不應直接向其求償云云，洵屬無據，難予
    採信。
三、按借用人應於約定期限內，返還與借用物種類、品質、數量相同之物，民法第四
    百七十八條定有明文。次按稱保證者，謂當事人約定，一方於他方之債務人不履
    行債務時，由其代負履行責任之契約；又保證債務，除契約另有訂定外，包含主
    債務之利息、違約金、損害賠償及其他從屬於主債務之負擔，同法第七百三十九
    條、第七百四十條亦有明定。另按連帶債務之債權人，得對債務人中之一人，或
    數人，或全體，同時或先後請求全部或一部之給付，亦為民法第二百七十三條第
    一項所規定。從而原告依據消費借貸及連帶保證契約之法律關係，請求被告給付
    借款三百一十二萬三千四百零九元，及自八十九年十二月二十二日起至清償日止
    ，按週年利率百分之七點八三計算之利息，暨自九十年一月二十三日起至清償日
    止，逾期在六個月內者，按上開利率百分之十，逾期超過六個月部分，按上開利
    率百分之二十計算之違約金，為有理由，應予准許。
四、據上論結，原告之訴為有理由，依民事訴訟法第第七十八條，判決如主文。
中　　華　　　民　　　國　　  九十一　　年　　　五　　　月　　　八　　　日
                                        臺灣花蓮地方法院民事庭
~B審判長法官　陳心弘
~B法　　　官　林碧玲
~B法　　　官　余明賢
右正本証明與原本無異。
如對本判決不服，應於送達後廿日內，向本院提出上訴狀（應抄附繕本）。
~B法院書記官　林香君
中　　　華　　　民　　　國　　九十一　　年　　　五　　　月　　　九　　　日
